【裁判字號】    98,消債更,116
【裁判日期】    981225
【裁判案由】    更生事件
【裁判全文】
臺灣新竹地方法院民事裁定           98年度消債更字第116號
聲  請  人  甲○○
上列當事人因消費者債務清理事件聲請更生，本院裁定如下：
    主  文
聲請人甲○○自中華民國九十八年十二月二十五日十七時起開始
更生程序。
命司法事務官進行本件更生程序。
    理  由
一、按債務人不能清償債務或有不能清償之虞者，得依本條例所
    定更生程序，清理其債務；債務人無擔保或無優先權之債務
    總額未逾1200萬元者，於法院裁定開始清算程序或宣告破產
    前，得向法院聲請更生；債務人對於金融機構因消費借貸、
    自用住宅借款、信用卡或現金卡契約而負債務，在聲請更生
    或清算前，應提出債權人清冊，以書面向最大債權金融機構
    請求協商債務清償方案，並表明共同協商之意旨；債務人與
    金融機構協商成立者，不得聲請更生或清算。但因不可歸責
    於己之事由，致履行顯有重大困難者，不在此限；本條例施
    行前，債務人依金融主管機關協調成立之中華民國銀行公會
    會員，辦理消費金融案件無擔保債務協商機制與金融機構成
    立之協商，準用前項之規定；法院開始更生程序之裁定，應
    載明其年、月、日、時，並即時發生效力；法院裁定開始更
    生或清算程序後，得命司法事務官進行更生或清算程序，必
    要時得選任律師、會計師或其他適當之自然人或法人一人為
    監督人或管理人，消費者債務清理條例第3 條、第42條第1
    項、第151條第1項、第5項、第6項、第45條第1項、第16條
    第1項分別定有明文。
二、聲請意旨略以：聲請人為一般消費者，目前總債務為新臺幣
    （下同）1,722,817元，曾於民國95年3月21日依「中華民國
    銀行公會會員辦理消費者金融案件無擔保債務協商機制」與
    最大債權銀行中國信託商業銀行股份有限公司（下稱中國信
    託銀行）簽訂協議書，每月清償23,060元，分120期繳納。
    復因履行原還款條件確有困難，再於97年9月23日依前開協
    商機制與中國信託銀行變更債務協商還款方案，自97年10月
    起，分170期，利率3%，每月清償12,829元。因聲請人之配
    偶乙○○分擔家用及協商款項，故聲請人能按期還款，嗣98
    年起配偶收入驟減，聲請人乃於98年6月毀諾，實有不可歸
    責於己之原因致不能履行債務。又聲請人需與配偶共同扶養
    3名子女（分別為7歲、9歲、12歲），加上夫妻之生活費用
    ，以聲請人目前月入27,732元及配偶不穩定之收入（公司有
    工作才有收入），已有不能清償債務情事，聲請人無擔保或
    無優先權之債務總額未逾新臺幣1,200萬元，復未經法院裁
    定開始清算程序或宣告破產，爰向本院聲請更生併聲請就聲
    請人之薪資債權予以裁定保全處分等語。
三、經查：
(一)聲請人曾於民國95年3月21日依「中華民國銀行公會會員辦
    理消費者金融案件無擔保債務協商機制」與最大債權銀行中
    國信託銀行簽訂協議書，每月清償23,060元，分120期繳納
    。復因履行原還款條件確有困難，再於97年9月23日依前開
    協商機制與中國信託銀行變更債務協商還款方案，自97年10
    月起，分170期，利率3%，每月清償12,829元，至98年6月毀
    諾等情，業據其提出協議書一般條款及還款計畫書等文件影
    本為證，並有中國信託銀行98年11月19日民事陳報狀在卷可
    憑，堪信為真實。
(二)次查，聲請人於95、96、97年度總所得分別為316,387元、
    318,710元、297,598元，平均每月收入26,366元、26,560元
    、24,800元，有其綜合所得稅各類所得資料清單2紙及稅務
    電子閘門財產所得調件明細表1紙附卷可稽，再依其兆豐國
    際商業銀行北新竹分行薪資帳戶資料，可知其自98年1月至
    10月之平均每月收入為29,530元，是聲請人自95年起迄今，
    收入並無明顯變動。惟以聲請人每月約26,000元之收入，除
    自己生活費用外，尚需與配偶乙○○共同負擔3名子女之扶
    養費，又必須依上開協議，每月清償12,829元之協商款，在
    單依聲請人之收入負擔下必有不足，而乙○○自94年8月起
    任職於雷鳴工業有限公司，投保薪資每月25,200元，於95年
    7月起加保為28,800元迄今，亦有乙○○投保資料可佐，是
    聲請人主張乙○○每月為其分擔5、6千元之協商款等語，並
    非無據。然乙○○乃按日計酬之員工，雷鳴工業有限公司從
    98年1月至9月沒有接到訂單，因此乙○○此段期間收入驟降
    為零，直到10月才有上班，但仍是斷斷續續等情，有乙○○
    在職暨薪資證明書、本院98年12月15日公務電話紀錄及聲請
    人於本院98年12月18日訊問筆錄在卷可憑，復因乙○○母親
    不時有2至4萬元現金存入乙○○於萬泰商業銀行風城分行之
    帳戶以資助其生活至98年6月止，足認聲請人於98年6月毀諾
    乃喪失乙○○每月分擔家用及協商款所致，不可歸責於聲請
    人。
(三)又依行政院內政部公告98年度每人每月最低生活費9,660元
    為計算基準，以聲請人目前每月29,530元之收入，扣除自己
    之生活費及與乙○○共同負擔3名子女之扶養費用（因乙○
    ○收入並未穩定，以聲請人負擔2/3扶養費計算）共22,660
    元（9660+6500*3*2/3），僅餘6,870元，顯已不能履行上開
    協議條件，雖最大債權人中國信託銀行到庭表示願再與聲請
    人進行個別一致性協商，其所能提供之最優惠條件為分180
    期、零利率，但每月仍需清償1萬元，以前開聲請人每月所
    餘數額亦難以給付，如勉強履行，將來勢必仍會毀諾，故應
    認聲請人有不能清償債務之虞情事。
四、從而，聲請人既因不可歸責於己之事由，致履行債務顯有重
    大困難，復經認有不能清償債務之虞情事，且本件又查無聲
    請人有消費者債務清理條例第6條第3項、第8條或第46條各
    款所定駁回更生聲請之事由存在，則聲請人聲請更生，應屬
    有據，爰依首開條文規定命由司法事務官進行本件更生程序
    ，裁定如主文。又本件聲請人之更生聲請既經本院裁定准許
    ，已如前述，則聲請人聲請本院就其薪資債權予以裁定保全
    處分部分，即無另予裁定之必要，亦附此敘明。
中    華    民    國    98    年    12    月    25    日
                  民事第二庭    法  官  梁智賢
上為正本係照原本作成。
本件不得抗告。
中    華    民    國    98    年    12    月    25    日
                                書記官  黃詩傑


司法院資訊處製作；財團法人民間司法改革基金會備份。
